臺灣高等法院臺中分院刑事判決　　　　 96年度上易字第915號
上　訴　人　臺灣彰化地方法院檢察署檢察官
被　　　告　丁○○
上列上訴人因妨害自由等案件，不服臺灣彰化地方法院95年度易
字第1502號中華民國96年3月30 日第一審判決（起訴案號：臺灣
彰化地方法院檢察署95年度偵字第8888號），提起上訴，本院判
決如下：
    主  文
原判決撤銷。
丁○○傷害人之身體，處有期徒刑陸月，如易科罰金，以新台幣
壹仟元折算壹日。又公然侮辱人，處拘役貳拾日，如易科罰金，
以新台幣壹仟元折算壹日；又以強暴妨害人行使權利，處拘役伍
拾伍日，如易科罰金，以新台幣壹仟元折算壹日；所處拘役部分
，應執行拘役柒拾日，如易科罰金，以新台幣壹仟元折算壹日。
    事  實
一、丁○○前因偽造文書案件，經原審法院於民國九十四年一月
    二十一日以九十三年度訴字第一六九四號判決判處有期徒刑
    三月，如易科罰金，以銀元三百元折算一日，緩刑二年，並
    已確定。詎其仍不知悔改，於緩刑期間之九十五年九月二十
    一日晚間十時四十分許，駕駛車牌號碼二Ｒ－二八００號自
    用小客車，沿彰化縣二林鎮○○里○○路行駛，途經該路段
    一八二號前，因同向駕駛車牌號碼ＰＧ－三四一九號自用小
    客車行駛於後方之乙○○（車內搭載其妻丙○○）欲行超車
    ，而對其猛按喇叭，致丁○○心生不滿，竟基於傷害人之身
    體之犯意，將乙○○所駕駛之汽車攔下後，先以石頭砸向汽
    車後車窗（未損壞），再行打開車門，以腳踢乙○○之頭部
    ，再將乙○○拉出車外，以拳、腳及路邊撿拾之塑膠水管、
    石頭等毆打乙○○，致乙○○受有頭部外傷併左耳擦傷、胸
    壁挫傷及唇部擦傷等傷害。又丁○○毆打乙○○時，復基於
    公然侮辱之犯意，在上開不特定人得共見共聞之新生路旁，
    以「幹你娘」之字語辱罵乙○○，衡情足使乙○○在精神上
    、心理上感受難堪。又乙○○被打倒在地後，丁○○為防止
    乙○○報復，竟另基於妨害乙○○行使權利之犯意，由車窗
    探身進入乙○○之汽車，強行取走其所駕駛之汽車鑰匙二支
    ，而以此強暴方式，妨害乙○○駕駛前揭汽車之權利。嗣經
    丙○○記下丁○○駕駛之車牌號碼後報警而循線查獲，並於
    丁○○駕駛之汽車內，扣得前揭乙○○所有之汽車鑰匙二支
    （已發還），另於現場扣得丁○○持以傷害乙○○之石頭一
    塊及塑膠水管一支。
二、案經彰化縣警察局二林分局報請暨由乙○○、丙○○訴由臺
    灣彰化地方法院檢察署檢察官偵查起訴。
    理  由
一、上揭犯罪事實，業據被告丁○○於本院審理時坦承不諱，核
    與證人即告訴人丙○○於警、偵訊中，證人即告訴人乙○○
    於偵查時證述之情節相符，且有於現場查扣被告持以傷害告
    訴人乙○○之石頭一塊及塑膠水管一支可佐，並有贓物認領
    保管單、財團法人彰化基督教醫院診斷書各一紙及照片四幀
    等附卷可稽，足徵被告之自白與事實相符，堪可採為論罪科
    刑之依據。從而，本件事證明確，被告上開犯行均堪以認定
    。
二、核被告丁○○所為，係犯刑法第二百七十七條第一項之普通
    傷害罪、同法第三百零九條第一項公然侮辱罪及同法第三百
    零四條第一項之強制罪。公訴人認被告上開公然侮辱部分，
    係犯刑法第三百零九條第二項之強暴侮辱罪，然所謂以強暴
    犯公然侮辱罪，係指以侮辱人之意思而實施強暴之行為，例
    如意圖侮辱，公然掌摑人之臉頰即是，而觀本件被告，固於
    傷害告訴人乙○○之際，同時出言侮辱，此據被告供認在卷
    ，惟被告之傷害行為與公然侮辱行為間，犯意各別，兩者迥
    不相干，是被告縱於出言侮辱告訴人之際有施加暴行，亦與
    刑法第三百零九條第二項之強暴侮辱罪構成要件有間，惟因
    其基本事實同一，爰依法變更起訴法條如上。被告所犯上開
    三罪，犯意各別，行為互殊，應予分論併罰。原審認被告犯
    罪事證明確，予以論罪科刑，固非無見。惟被告前因偽造文
    書案件，經原審法院判處有期徒刑三月，緩刑二年確定；又
    於九十四年間因違背安全駕駛致交通危險罪，經台灣台中地
    方法院判處拘役四十日，如易科罰金，以銀元三百元折算一
    日確定，此有台灣高等法院被告前案紀錄表一份在卷可稽，
    足見其素行不良，且於緩刑期間不知自我惕勵，謹言慎行，
    ，竟僅因超車糾紛，即暴力相向，行為惡劣、態度囂張，原
    審就被告所犯傷害、公然侮辱、強制罪，僅各量處拘役五十
    日、十日、四十日，應執行拘役九十日，並未審酌被告係於
    緩刑期間再犯罪之情，其量刑尚屬過輕。檢察官上訴意旨執
    此指摘原判決不當，為有理由；至上訴意旨另認被告公然侮
    辱部分應成立刑法第三百零九條第二項之罪，依上說明，尚
    無可取。原判決既有上述可議之處，即屬無可維持，自應由
    本院將原判決撤銷改判。爰審酌被告僅因超車糾紛，即以暴
    力相向，復以不雅字眼公然侮辱告訴人，足使其感覺難堪，
    又以強暴手段妨害告訴人行使權利，且迄今尚未與告訴人達
    成和解，賠償其損害，並審酌告訴人所受之傷害程度及被告
    犯後坦認犯行，態度尚可，及前開撤銷原判決所述之情等一
    切情狀，各量處如主文第二項所示之刑，並諭知易科罰金折
    算之標準；及就公然侮辱、強制罪所處拘役部分定其應執行
    之刑，及諭知易科罰金之折算標準。至扣案之被告持供傷害
    告訴人之石頭一塊及塑膠水管一支，乃被告自路旁撿拾，非
    被告所有，且非屬違禁物，自不予宣告沒收，附此敘明。
據上論結，應依刑事訴訟法第三百六十九條第一項前段、第三百
六十四條、第二百九十九條第一項前段、第三百條，刑法第二百
七十七條第一項、第三百零九條第一項、第三百零四條第一項、
第四十一條第一項前段、第五十一條第六款，刑法施行法第一條
之一，判決如主文。
本案經檢察官甲○○到庭執行職務。
中　　華　　民　　國　　96　　年　　7 　　月　　12　　日
            刑事第四庭    審判長法　官  洪  耀  宗
                                法　官  陳  欣  安
                                法　官  江  德  千
上列正本證明與原本無異。
不得上訴。
                                書記官  吳  麗  琴
中　　華　　民　　國　　96　　年　　7 　　月　　12　　日
【附錄論罪科刑法條】
刑法第277條第1項：
傷害人之身體或健康者，處3年以下有期徒刑、拘役或1千元以下
罰金。
刑法第309條第1項：
公然侮辱人者，處拘役或3百元以下罰金。
刑法第304條第1項：
以強暴、脅迫使人行無義務之事或妨害人行使權利者，處3年以
下有期徒刑、拘役或3百元以下罰金。
